臺灣高雄地方法院刑事判決　　　　　　　 100年度訴字第80號
公　訴　人　臺灣高雄地方法院檢察署檢察官
被　　　告　丁麗穎
指定辯護人　本院公設辯護人陳信凱
上列被告因偽造有價證券案件，經檢察官提起公訴（99年度偵緝
字第2197號），本院判決如下：
    主  文
丁麗穎犯偽造有價證券罪，處有期徒刑年陸月，附表所示偽造
之支票共捌張，均沒收。
    事  實
一、丁麗穎與丁子彤（原名丁淑芬）係姊妹，丁麗穎因購屋需現
    金周轉，其知悉丁子彤因生意之需曾向高新銀行（現為陽信
    銀行大順分行）開立帳號25851 號支票存款帳戶，並申請支
    票簿使用，竟未經丁子彤同意，多次前往高雄市○○區○○
    路19之4 號2 樓竊取其開立支票帳戶之印鑑章（竊盜部份業
    經丁子彤撤回告訴，見他字卷第9 頁），前往址設高雄市三
    民區○○○路41號之高雄市陽信銀行大順分行申請支票簿5
    本。丁麗穎取得上開支票簿後，意圖供行使之用，基於偽造
    有價證券之犯意，未經丁子彤同意，復於前揭地點竊取上開
    支票印鑑章（竊盜部份業經丁子彤撤回告訴），並陸續將如
    附表所示支票之發票人欄位上盜蓋丁子彤之印鑑後，持之交
    付王英蘭且授權其得自由填載發票日及發票金額，作為其等
    對外借款擔保之用。嗣因丁麗穎、王英蘭無法如期存入票面
    金額而致附表所示支票陸續退票，丁子彤遭上開支票持票人
    催討，心生疑問遂前往陽信銀行大順分行查證，始察覺前揭
    支票遭盜用而循線查悉上情。
二、案經丁子彤訴請臺灣高雄地方法院檢察署檢察官偵查起訴。
    理  由
一、按被告以外之人於審判外之陳述，雖不符刑事訴訟法第159
    條之1 至第159 條之4 之規定，而經當事人於審判程序同意
    作為證據，法院審酌該言詞陳述或書面陳述作成時之情況，
    認為適當者，亦得為證據；當事人、代理人或辯護人於法院
    調查證據時，知有第159 條第1 項不得為證據之情形，而未
    於言詞辯論終結前聲明異議者，視為有前項之同意，刑事訴
    訟法第159 條之5 定有明文。查本案判決所引用具傳聞性質
    之各項證據資料，業經本院於審判期日依法踐行調查證據程
    序，檢察官、被告及其辯護人就上開證據之證據能力均未爭
    執，且於言詞辯論終結前亦未聲明異議，復查無依法應排除
    證據能力之情形，依上開規定，均應認有證據能力。
二、上開犯罪事實，業據被告於偵查、本院準備程序及審理中坦
    承不諱（見偵緝卷第36頁、本院審訴卷第28頁、本院卷第25
    、50頁），核與告訴人丁子彤於偵查中之證述、證人即陽信
    銀行大順分行員工沈盈玲、劉晉瑲偵查中之證述、證人即附
    表支票執票人蔡一德、薛金英偵查中之證述（上均見他字卷
    第40至42頁）、證人王英蘭於偵查中及本院審理中之證述（
    見偵緝卷第45、46頁、本院卷第51至55頁）相符，並有陽信
    商業銀行大順分行96年10月22日陽信大順字第960111號函檢
    附之告訴人（原名：丁淑芬）支票存款開戶申請書、支票存
    款往來約定書、支票存款約定書補充條款、支票存款戶票據
    徵信開戶查詢簡覆單、支票存款開戶申請調查表、告訴人國
    民身分證影本、名片、戶籍謄本、支票簿領用資料、高新銀
    行存戶更換戶名申請書、附表所示支票暨退票理由單影本（
    上均見他字卷第14至23、49至58頁）、支票領取紀錄查詢、
    陽信商業銀行票據退票註記明細表（見偵緝卷第27、28頁）
    在卷可稽，堪認被告任意性自白與事實相符，而足以採信。
    綜上，
    本件事證明確，被告犯行，洵堪認定。
三、論罪科刑：
  (一)核被告所為，係犯刑法第201 條第1 項之意圖供行使之用而
    偽造有價證券罪，被告利用不知情之王英蘭填寫附表所示之
    支票上之日期、金額，為間接正犯。又被告如附表所示8 次
    盜用印章為偽造有價證券之階段行為；行使有價證券之低度
    行為，則為其偽造之高度行為所吸收，亦均不另論罪。次按
    ，刑法上之接續犯，係指如數行為於同時同地或密切接近之
    時、地實施，侵害同一之法益，各行為之獨立性極為薄弱，
    依一般社會健全觀念，在時間差距上，難以強行分開，在刑
    法評價上，以視為數個舉動之接續施行，合為包括之一行為
    予以評價，較為合理，而為包括之一罪( 最高法院86年台上
    字第3295號判例意旨參照) 。又附表所示8 次犯行，其偽造
    之時間密接（96年9 月5 日至同年10月25日），顯係屬基於
    單一犯意所為，依一般社會健全觀念，在時間差距上，難以
    強行分開，在刑法評價上，亦以包括一罪之接續犯予以評價
    各1 罪，較為合理。公訴意旨認被告此部分先後8 次偽造有
    價證券犯行，應論以8 罪，容有未合，併此敘明。
  (二)爰審酌被告為求順利向他人借款，竟偽以告訴人之名義偽造
    該等支票，使告訴人等蒙受名譽、信用、財產等不利益，破
    壞票據流通及金融交易秩序，實屬不該，惟犯後已知坦承犯
    行，態度尚佳，告訴人亦請求從輕量刑（見本院卷第68頁）
    及被告之犯罪動機、目的、智識程度、生活狀況等一切情狀
    ，量處如主文所示之刑，以資懲儆。
  (三)附表所示之支票共8 張，均為被告所偽造，已如前述，爰依
    刑法第205 條之規定，不問屬於犯人與否，由本院宣告沒收
    之。另上開支票上以盜用丁子彤真正印章所蓋印文，並非偽
    造印章之印文，不在刑法第219 條所定必須沒收之列（最高
    法院48年台上字第113 號判例參照），爰不另為沒收之諭知
    ，附此敘明。
  (四)另本案起訴範圍僅係被告偽造附表所示支票之事實，至被告
    未經告訴人同意請領上開陽信銀行支票帳戶支票簿5 本之行
    為，則未經提起公訴，業經本院於準備程序與公訴人確認起
    訴範圍無訛（見本院審訴卷第27頁），且此部分與起訴事實
    亦無實質上一罪或裁判上一罪之關係，自非起訴效力所及，
    是被告上開行為是否涉及行使偽造私文書，應由檢察官偵查
    後另為適法之處理，併此敘明。
據上論斷，應依刑事訴訟法第299 條第1 項前段，刑法第201 條
、第205 條，刑法施行法第1 條之1 ，判決如主文。
本案經檢察官黃世勳到庭執行職務。
中    華    民    國   100    年    3     月    31    日
                  刑事第十一庭  審判長法  官  李代昌
                                      法  官  鄭  瑋
                                      法  官  林正忠
以上正本證明與原本無異。
如不服本判決應於收受判決後10日內向本院提出上訴書狀，並應
敘述具體理由。其未敘述上訴理由者，應於上訴期間屆滿後20日
內向本院補提理由書(均須按他造當事人之人數附繕本)「切勿逕
送上級法院」。
中    華    民    國  100     年    3     月    31    日
                                      書記官  劉甄庭
附表：
┌──┬────┬─────┬─────┬──────┐
│編號│付款銀行│支票號碼  │票面金額  │發票日      │
├──┼────┼─────┼─────┼──────┤
│ 1  │陽信銀行│AD0000000 │356,000元 │96年9月25日 │
├──┼────┼─────┼─────┼──────┤
│ 2  │陽信銀行│AD0000000 │185,000元 │96年9月10日 │
├──┼────┼─────┼─────┼──────┤
│ 3  │陽信銀行│AD0000000 │376,500元 │96年10月25日│
├──┼────┼─────┼─────┼──────┤
│ 4  │陽信銀行│AD0000000 │356,000元 │96年10月5 日│
├──┼────┼─────┼─────┼──────┤
│ 5  │陽信銀行│AD0000000 │67,000元  │96年9月5日  │
├──┼────┼─────┼─────┼──────┤
│ 6  │陽信銀行│AD0000000 │358,000元 │96年10月15日│
├──┼────┼─────┼─────┼──────┤
│ 7  │陽信銀行│AD0000000 │220,000元 │96年9月21日 │
├──┼────┼─────┼─────┼──────┤
│ 8  │陽信銀行│AD0000000 │73,000元  │96年10月2 日│
└──┴────┴─────┴─────┴──────┘
附錄本判決論罪科刑法條：
刑法第201條：
意圖供行使之用，而偽造、變造公債票、公司股票或其他有價證
券者，處3 年以上 10 年以下有期徒刑，得併科 3 千元以下罰
金。
行使偽造、變造之公債票、公司股票或其他有價證券，或意圖供
行使之用，而收集或交付於人者，處 1 年以上 7 年以下有期徒
刑，得併科 3 千元以下罰金。